臺灣澎湖地方法院刑事判決　　　　　　　　　　　　　　九十一年度訴緝字第一號
　　公　訴　人　臺灣澎湖地方法院檢察署檢察官
　　被　　　告　甲○○
　　被　　　告　乙○○
右列被告因違反懲治走私條例案件，經檢察官提起公訴（八十八年度偵字第六九六、
六九七號），本院判決如左：
    主    文
甲○○、乙○○共同私運管制物品進口逾公告數額，各處有期徒刑捌月，甲○○緩刑
參年。扣案之漁船用對講機壹台沒收之。
    事    實
一、甲○○、乙○○、歐福格（歐福格部分已另行判決確定）三人係澎湖籍「金利源
    號」漁船之船員，黃安寬則係該船之船長（黃安寬部分另案審理）。四人於民國
    八十八年十月十九日上午十一時十分許，共同駕駛該船，自澎湖縣湖西漁港分駐
    所報關出港。詎四人受綽號「阿發」之不詳姓名成年男子以新台幣（下同）二十
    萬元之代價僱傭，於八十八年十月二十八日凌晨三時三十分，駕駛該船駛至高雄
    港第一港口外約四十浬之公海海域處（即東經一百一十九度三十五分、北緯二十
    二度四十分處），利用其漁船之魚艙，自該處起私運海關完稅價格六百七十四萬
    五千三百九十八元、未貼專賣憑證之七星牌洋菸四十七萬五千零二十八包，擬運
    至臺灣曾文溪口外海一浬處，交予綽號「阿順」之不詳姓名成年男子。四人並於
    同日上午十時許，以黃安寬所有之漁船用對講機一台，與「阿順」聯絡，預定於
    同日下午六時三十分至七時之間，在臺灣曾文溪口外海一浬處，等候綽號「阿順
    」所派往之膠筏接駁上岸。嗣於同日下午七時十分許，經警在曾文溪口外海四浬
    處（即東經一二０度一分六十五秒、北緯二十三度零分五秒處）查獲該船，並扣
    得前揭未貼專賣憑證洋菸及漁船用對講機一台。
二、案經內政部警政署水上警察局第四警察隊移送臺灣臺南地方法院檢察署呈請臺灣
    高等法院檢察署令轉臺灣澎湖地方法院檢察署檢察官偵查起訴。
    理    由
一、右揭犯罪事實，業據被告甲○○、乙○○坦白承認，且該船船長黃安寬於警訊及
    偵查中亦坦承：伊確實有授意船員協助搬運走私洋菸至魚艙，伊與船員並均分其
    中十萬元之酬勞，參以該船係於凌晨時分，自不知名商船處，接駁大批貨物至該
    船魚艙內存放等情，足見被告甲○○、乙○○均明知前揭貨物為走私洋菸，並基
    於與船長、其他船員之共同犯意聯絡而私運之。此外，並有現場照片四幀附卷足
    稽，及扣案之未貼專賣憑證之七星牌洋菸四十七萬五千零二十八包、漁船用對講
    機一台足資佐證。本案事證明確，被告二人犯行堪予認定。
二、按一次私運洋菸，其總額由海關照緝獲時之完稅價格計算，超過新台幣十萬元者
    ，屬管制進口物品，懲治走私條例公告管制物品項目及其數額丙類第一項定有明
    文（行政院雖於九十年十二月二十七日，以台九十財字第０七五０八三號函，公
    告修正依懲治走私條例第二條第四項公告之「懲治走私條例公告管制物品項目及
    其數額」丙類，該類第一項「菸、酒、捲菸紙」，自九十一年一月一日刪除，惟
    參照司法院大法官會議第一百零三號解釋及最高法院六十五年度台上字第二四七
    四號判例意旨，此乃是行政上適應當時情形所為之事實上變更，並非刑罰法律有
    所變更，是行政院上開修正公告，其效力皆僅及於以後之行為，殊無溯及既往而
    使公告以前之走私行為受何影響之理，即無刑法第二條第一項之適用，附此敘明
    ）。查被告甲○○、乙○○係在東經一百一十九度三十五分、北緯二十二度四十
    分，在我國十二海浬領海範圍外之公海領域，自不知名之商船接駁前揭洋菸，隨
    後又將之私運至曾文溪口外海四浬處，且所私運之物品又超過十萬元之管制進口
    公告數額，有內政部八十九年二月九日台（八九）內地字第八九七二二０號函、
    財政部高雄關稅局八十八年十二月十五日關緝字第八八一六一一八六號函可稽，
    核被告甲○○、乙○○所為，係犯懲治走私條例第二條第一項私運管制物品進口
    逾公告數額罪。又渠等與黃安寬、歐福格及綽號「阿發」、「阿順」等不詳姓名
    成年男子間，有犯意聯絡及行為分擔，均為共同正犯。爰審酌被告甲○○、乙○
    ○係受船長黃安寬之授意，始共同私運洋菸，所私運之洋菸數量非小，及其犯後
    尚能坦承犯行等一切情狀，量處如主文所示之刑。末查，被告甲○○前未曾受有
    期徒刑之宣告，有臺灣高等法院被告全國前案紀錄表附卷可稽，其因一時失慮，
    致罹本次犯行，經此偵審程序，應知所警惕，當無再犯之虞，本院認其刑罰以暫
    不執行為適當，併予宣告緩刑三年，以啟自新。扣案之漁船用對講機一台，為共
    犯黃安寬所有，且為供犯罪所用之物，應依刑法第三十八條第一項第二款宣告沒
    收。
三、公訴意旨另以：被告二人前揭將未貼專賣憑證洋菸私運進口之犯行，另觸犯臺灣
    省內菸酒專賣暫行條例第三十七條第五款之販賣或轉讓未貼專賣憑證之菸類之罪
    嫌，並聲請將前揭洋菸宣告沒收。惟查，被告等人並無將前揭洋菸販入或賣出或
    轉讓之行為，是被告就此部分罪名尚屬不能證明。又公訴人認此部分與前述論罪
    科刑之走私犯行部分，係方法結果之牽連關係，屬裁判上一罪，本院就此部分爰
    不另為無罪諭知。至扣案之前揭洋菸，並非違禁物，亦非被告等人所有之物，而
    被告等人之犯行亦未觸犯臺灣省內菸酒專賣暫行條例第三十七條第五款之罪名，
    已如前述，自難依該條例第四十條之規定宣告沒收，是前揭未貼專賣憑證洋菸，
    應依行政規定處理，本院不為沒收之諭知，附此敘明。
據上論斷，應依刑事訴訟法第二百九十九條第一項前段，懲治走私條例第二條第一項
、第十一條，刑法第二十八條、第三十八條第一項第二款、第七十四條第一款，判決
如主文。
本案經檢察官王全中到庭執行職務。
中    華    民    國      九十一        年     四         月   三十    日
                               臺 灣 澎 湖 地 方 法 院 刑 事 庭
                                     法    官  李     宛     玲
右正本證明與原本無異。
如不服本判決，應於判決送達後十日內，向本院提出上訴狀（須附繕本）。
中    華    民    國      九十一        年      四         月   三十    日
                                     書 記 官  劉     竹     苞
附錄本案論罪科刑法條全文：
懲治走私條例第二條第一項：私運管制物品進口、出口逾公告數額者，處七年以下有
期徒刑，得併科新台幣二十萬元以下罰金。
